【裁判字號】    91,聲判,9
【裁判日期】    920304
【裁判案由】    聲請交付審判
【裁判全文】
臺灣桃園地方法院刑事裁定                    九十一年度聲判字第九號
    聲  請  人
    即  告訴人  乙○○  男  二.
    代  理  人  蔡榮德律師
    被      告  甲○○  男  二.
                戊○○  男  三.
                丁○○  女  四.
                丙○○  男  三.
右列聲請人因被告等傷害案件，不服臺灣高等法院檢察署檢察長中華民國九十一年三
月十五日以九十一年度議字第七九三號駁回聲請再議之處分（原不起訴處分案號：臺
灣桃園地方法院檢察署八十九年度偵字第六五七八號、八十九年度偵續字第一五二號
、九十年度偵字第一九三八五號），聲請交付審判，本院裁定如左：
    主  文
聲請駁回。
    理  由
一、按告訴人不服上級法院檢察署檢察長或檢察總長認再議為無理由而駁回之處分者
    ，得於接受處分書後十日內委任律師提出理由狀，向該管第一審法院聲請交付審
    判；法院認為交付審判之聲請不合法或無理由者，應駁回之；又法院為前項裁定
    前得為必要之調查，刑事訴訟法第二百五十八條之一、第二百五十八條之三第二
    項前段、第三項，分別定有明文。次按向法院聲請交付審判係對於「檢察官不起
    訴或緩起訴裁量權」制衡之一種外部監督機制，法院僅在就檢察官所為不起訴或
    緩起訴之處分是否正確加以審查，以防止檢察機關濫權，依此，法院就聲請交付
    審判案件之審查，所謂「得為必要之調查」，其調查證據之範圍，自應以偵查中
    曾顯現之證據為限，不可就告訴人新提出之證據再為調查，亦不可蒐集偵查卷以
    外之證據，否則無異使刑事訴訟法第二百六十條之規定淪為具文，亦有違交付審
    判僅在制衡檢察機關濫權不起訴處分之立法意旨，此觀法院辦理刑事訴訟案件應
    行注意事項第一百十八點之規定自明，另臺灣高等法院民國九十一年四月二十五
    日第一次庭長會議法律問題研究會研討結論亦足資參照。
二、本件聲請交付審判意旨略以：本件案發當日乃起因於被告丁○○以聲請人之水果
    攤影響其弟即被告戊○○之生意，雙方發生爭吵後，被告丁○○揚言要找人來修
    理聲請人，並與被告戊○○撥打行動電話，打完後，被告丁○○騎機車離去，不
    久即引領鍾東華（傷害部分業經判決確定）等八人前來，該等人經被告戊○○指
    認聲請人後，即對聲請人拳打腳踢，其中數人欲架走聲請人，其餘數人則跑去開
    車，嗣證人鄔弦珍前往中央信託局請警衛報警，警員到場後抓了三人，其餘歹徒
    便不敢回來。鍾東華當時本不在場，若非受被告丁○○教唆，如何會帶人前往現
    場毆打聲請人？且聲請人之傷勢遍及全身，此從診斷書可知。再參鍾東華體型較
    聲請人瘦小，殊無可能以一己之力徒手毆打聲請人，若是鍾東華一人毆打如何會
    造成這種傷勢？實是多人圍毆，聲請人無法還手才可能造成這種傷勢，原處分書
    指二人互毆亦會造成此種傷勢，已屬誤會。何況鍾東華從未指稱其與聲請人互毆
    而有受傷，原處分書之推測自屬無據。本案確屬被告等與另一共犯即鍾東華共同
    毆打聲請人成傷，此鍾東華於八十九年三月三十日警訊時即已承認「共三個人打
    他（即聲請人），其餘二人為丙○○、甲○○。」；證人即中壢分局興國派出所
    警員牟兆英於偵查時亦證述：「（如何得知被告姓名？）我們到現場，被害人指
    著距離被害人有十公尺遠處的三個人說那三個人打他，我們就把那三個人帶回派
    出所處理。」。又造成聲請人傷勢之原因為被告甲○○、丙○○及鍾東華所共同
    毆打，此事實亦為臺灣桃園地方法院九十年度簡上字第四一號刑事判決所認定，
    足證原處分書認事用法與卷內證據有極大矛盾，爰於法定期間內提起交付審判之
    聲請等語。
三、聲請人原告訴意旨略以：被告戊○○因與告訴人乙○○間有設攤糾紛，遂於民國
    八十九年三月七日上午十時許，由與之有犯意聯絡之被告丁○○以電話聯絡其兄
    鍾東華（傷害部分業經判決確定）夥同被告甲○○、丙○○及姓名、年籍不詳之
    男子共八人，在桃園縣中壢市○○路四四六號前，共同基於傷害告訴人身體健康
    之犯意，徒手毆打告訴人，致告訴人受有右側顏面挫擦傷、頭痛、左臉腫脹；右
    肩、兩側上臂、肩及上背多處鈍傷、瘀血；兩側腰部瘀血、腫脹；左大腿、左膝
    窩及左小腿多處瘀血、腫脹等傷害，因認被告戊○○、丁○○、甲○○、丙○○
    等人亦均涉有傷害罪嫌。
四、臺灣桃園地方法院檢察署檢察官依據歷次偵查結果（八十九年度偵字第六五七八
    號、八十九年度偵續字第一五二號、九十年度偵字第一九三八五號），而為不起
    訴處分之理由：
（一）按犯罪事實應依證據認定之，無證據不得推定其犯罪事實，刑事訴訟法第一百
      五十四條定有明文。再認定不利於被告之事實，須依積極證據，苟積極證據不
      足為不利於被告事實之認定時，即應為有利於被告之認定，更不必有何有利之
      證據。另刑事訴訟法上所謂認定犯罪事實之證據，係指足以認定被告確有犯罪
      行為之積極證據而言，該項證據自須適合於被告犯罪事實之認定，始得採為斷
      罪資料（最高法院三十年上字第八一六號判例、最高法院二十九年上字第三一
      ０五號判例參照）。次按告訴人之告訴，係以使被告受刑事訴追為目的，是其
      陳述是否與事實相符，仍應調查其他事實以資審認始得為不利被告之認定（最
      高法院五十二年台上字第一三００號判例參照）。
（二）本件訊據被告戊○○、丁○○、甲○○及丙○○均堅決否認涉有右揭犯行，被
      告戊○○辯稱：「我與乙○○均在市場賣水果，當日我哥鍾東華在市場恰聞乙○○向客人吆喝稱我賣的水果是壞的，乃趨前與之理論，雙方發生拉扯、互毆
      ，當時我仍在照顧水果攤，並未參與毆打乙○○。而我與甲○○、丙○○互不
      相識，亦未曾打電話教唆他人毆打乙○○。」；被告丁○○則辯稱：「我當時
      係在市場顧攤位，並未打電話教唆他人毆打乙○○。」；被告甲○○、丙○○
      亦均辯稱：「我們當天係至市場買東西，因我們與鍾東華相識，見渠與乙○○
      拉扯，乃前往勸架，我們並未毆打被害人陳耀閩。」等語。
（三）經查，(1)本件告訴人認被告戊○○、丁○○涉嫌教唆傷害犯行，係以被告戊○○、丁○○撥打電話後，渠旋遭鍾東華率眾毆打為據，然為被告戊○○、丁○○二人所堅詞否認，且此部分除告訴人之片面指訴外，訊之告訴人所舉之證人
      鄔弦珍於本署偵查中亦證稱並未目睹被告戊○○、丁○○二人有打電話之行為
      ，是自無僅憑告訴人之單純指訴而遽入人罪；(2)証人葉煥榮、范雪芳於本署偵
      查中結証稱：「當天因乙○○向客人稱戊○○的水果是壞的，鍾東華因而與乙○○發生爭執、拉扯，當時有許多人在旁圍觀、勸阻，但未見甲○○、丙○○
      有毆打乙○○。」等情，雖與証人鄔弦珍、陳盛進所述當日有八人參與毆打告
      訴人一節不符，然証人鄔弦珍與告訴人為男女朋友，又經告訴人雇用幫忙販售
      水果，渠二人關係非比尋常，而証人陳盛進為告訴人之父，是証人鄔弦珍、陳
      進盛為迴護告訴人，自有附和其說之嫌，參以告訴人所受之傷，以二人互毆嚴
      重亦足造成，自無得遽以其傷勢，推認告訴人係遭多人毆打，是証人葉煥榮、
      范雪芳二人之証詞顯可採信；(3)再經本署傳訊現場處理警員牟兆英則證述，該
      日伊前往處理時，現場已無人鬥毆，經告訴人指稱係遭距離十多公尺遠之被告
      鍾東華、甲○○、丙○○三人所毆打，伊乃將三人帶回警局製作筆錄，告訴人
      當時並未指述尚有五人在逃，要求伊加以追緝等情，足徵告訴人之指訴有誇大
      之處；(4)經本署責令桃園縣警察局中壢分局派員至案發地點查訪，查無可認被
      告鍾東華、丁○○、甲○○、丙○○確有參與本件傷害犯行之事証，自無僅憑
      告訴人之指訴，遽令被告戊○○、丁○○、甲○○、丙○○負傷害罪責。此外
      ，復查無其他積極證據足資證明被告等人涉有何犯行，揆諸前揭法條及判例意
      旨說明，應認被告等人罪嫌不足，並依刑事訴訟法第二百五十二條第十款處分
      不起訴。嗣聲請人不服聲請再議，經臺灣高等法院檢察署檢察長審核結果，認
      為仍乏積極證據足可證明被告四人犯罪，而於九十一年三月十五日以九十一年
      度議字第七九三號處分書駁回聲請人再議之聲請。
六、本件聲請人聲請交付審判，無非係以：
（一）案發當日聲請人與被告丁○○因生意競爭緣故發生爭吵後，被告丁○○即揚言
      要找人來修理聲請人，且被告丁○○與戊○○隨即撥打行動電話，打完電話後
      ，被告丁○○騎機車離去，不久引領鍾東華、被告甲○○、丙○○（傷害部分
      業據判決確定）等八人前來，對聲請人拳打腳踢，鍾東華當時不在場，若非受
      被告丁○○教唆，如何會帶人前往現場毆打聲請人？
（二）聲請人之傷勢遍及全身，此從診斷書可知。再參鍾東華體型較聲請人瘦小，殊
      無可能以一己之力徒手毆打聲請人，若是鍾東華一人毆打如何會造成這種傷勢
      ？實是多人圍毆，聲請人無法還手才可能造成這種傷勢，原處分書指二人互毆
      亦會造成此種傷勢，已屬誤會，何況鍾東華從未指稱其與聲請人互毆，而有受
      傷，原處分書之推測自屬無據。
（三）本案確屬被告甲○○、丙○○與另一共犯即鍾東華共同毆打聲請人成傷，此鍾
      東華於八十九年三月三十日警訊時即已承認：「共三個人打他（即聲請人），
      其餘二人為丙○○、甲○○。」等語；證人即中壢分局興國派出所警員牟兆英
      於偵查時亦證述：「（如何得知被告姓名？）我們到現場，被害人指著距離被
      害人有十公尺遠處的三個人說那三個人打他，我們就把那三個人帶回派出所處
      理。」等語。
（四）又造成聲請人傷勢之原因為被告甲○○、丙○○及鍾東華所共同毆打，此事實
      亦為臺灣桃園地方法院九十年度簡上字第四一號刑事判決所認定，足證原處分
      書認事用法與卷內證據有極大矛盾。
七、按九十一年一月十七日三讀通過，同年二月八日公佈之刑事訴訟法第二百五十八
    條之一係參考德國刑事訴訟法第一百七十二條第二項之規定及日本刑事訴訟法第
    二百六十二條准起訴之規定，增訂「聲請法院交付審判制度」，告訴人於不服上
    級檢察署之駁回處分者，得向法院聲請交付審判；其目的係為對於檢察官起訴裁
    量之制衡，除貫徹檢察機關內部檢查一體之原則所含有之內部監督機制外，另宜
    有檢察機關以外之監督機制，由法院保有最終審查權而介入審查，以提供告訴人
    多一層救濟途徑（刑事訴訟法第二百五十八條之一立法理由參照）以促使檢察官
    對於不起訴處分為最慎重之篩選，審慎運用其不起訴裁量權。從而，本條之適用
    一方面係強制告訴人先循檢察機關內部之監督機制救濟無效果後，始由法院為之
    ，另方面亦促使檢察機關內部省視其不起訴處分是否妥當，法院有最終審查權。
    故交付審判之制度雖賦予法院於告訴人交付審判之聲請裁定准否前，可依同法第
    二百五十八條之三第三項規定為「必要之調查」，然法院於審查交付審判之聲請
    有無理由時，應以審酌告訴人所指摘不利被告之事證未經檢察機關詳為調查或斟
    酌，或不起訴處分書所載理由違背經驗法則、論理法則及證據法則為限，方符本
    條係為制衡檢察官起訴裁量權之立法意旨（參林俊益著刑事訴訟法概論（下）第
    一一七頁、法院辦理刑事訴訟案件應刑注意事項第一百十八項）。本件聲請意旨
    以上開情由，認前揭不起訴處分書及駁回再議之處分書均有違誤，惟查：
（一）鍾東華來到聲請人與被告丁○○發生爭執之現場，雖不能排除可能係被告丁○○或被告戊○○以電話連絡所致，惟此種不利於被告丁○○、戊○○之事項，
      仍須足夠之證據加以證明。而此部分之證明除聲請人之指訴外，並無其他證據
      足資證明。經檢察官訊之聲請人所舉之證人鄔弦珍於偵查中亦證稱並未目睹被
      告戊○○、丁○○二人有打電話之行為（見上開八十九年度偵字第六五七八號
      卷第六十二頁），檢察官據此亦於八十九年度偵續字第一五二號、九十年度偵
      字第一九三八五號不起訴處分書中載述明確，並無何重要證據未予調查之違背
      法令之處。
（二）聲請人所受之傷勢為：右側顏面挫擦傷、頭痛、左臉腫脹；右肩、兩側上臂、
      肩胛及上背多處鈍傷、瘀血；兩側腰部瘀血、腫脹；左大腿、左膝窩及左小腿
      多處瘀血、腫脹等傷害，此有新國民綜合醫院診斷證明書乙份附卷可稽（見同
      上偵查卷第十七頁）。依上開傷害內容觀之，多人圍毆或二人互毆或單遭一人
      毆打均可能造成，苟無其他證據證明，尚不得遽以傷害內容為多人圍毆之唯一
      依據。檢察官經詳加勾稽比對証人葉煥榮、范雪芳、鄔弦珍、陳盛進等人之證
      詞；並說明各證人證言得採或不足採之理由後，認無其他證據證明被告甲○○
      、丙○○有與鍾東華共同毆打聲請人之事實，而於前開不起訴處分書中予以詳
      加說明，亦無何重要證據未予調查或違背論理法則、經驗法則等違背法令之處
      。
（三）至聲請人所指證人即桃園縣警察局中壢分局興國派出所警員牟兆英於偵查時所
      證述：「（問：如何得知被告姓名？）我們到現場，被害人指著距離被害人有
      十公尺遠處的三個人說那三個人打他，我們就把那三個人帶回派出所處理。」
      等語，經核僅係證人牟兆英轉述在現場聽到聲請人之指訴內容，與聲請人本身
      之指訴，其證明力並無軒輊，尚無從據以為被告甲○○、丙○○與鍾東華有共
      同毆打聲請人之唯一證據，聲請人此部分之主張，容有誤會。
（四）至鍾東華固於八十九年三月三十日警訊時自承：共三個人打他（即聲請人），
      其餘二人為丙○○、甲○○等語（見同上偵查卷第三頁背面），惟其於偵查時
      業已另稱：我承認我一人打．．．筆錄（即上開警訊筆錄）是寫幾人打人，且
      警員說傷害案可以撤回，故未特別注意等語在卷可稽（見同上偵查卷第三十一
      頁正面），其既已推翻警訊之說詞，而被告甲○○、丙○○又迭於警訊、偵查
      時均堅詞否認有與鍾東華共同毆打聲請人之事實，此外，又查無其他證據足資
      證明聲請人此部分之指訴為真實，前已述及，是檢察官前開不起訴處分書就此
      部分所為認定之理由，仍無重要證據未予調查或違背論理法則、經驗法則之處
      。
（五）再本院刑事庭雖於九十年七月十七日以九十年度簡上字第四一號刑事判決駁回
      鍾東華不服本院中壢簡易庭八十九年度壢簡字第一四○五號第一審判決之上訴
      ，而於理由中認鍾東華、被告甲○○、丙○○三人共同基於傷害之犯意連絡而
      徒手毆打聲請人，使聲請人受有上開傷害等情，但上開刑事判決之理由亦屢次
      強調「被告甲○○、丙○○二人原經臺灣桃園地方法院檢察署檢察官於八十九
      年七月十九日以八十九年度偵字第六五七八號不起訴處分，嗣經臺灣高等法院
      檢察署再議發回，現由臺灣桃園地方法院檢察署以八十九年度偵續字第一五二
      號偵查中」等語，是本院為前開判決時，本件檢察官仍在續行偵查中，嗣於九
      十年十二月二十八日檢察官始為前開八十九年度偵續字第一五二號、九十年度
      偵字第一九三八五號之不起訴處分，故本院於為上開刑事判決之時，本件檢察
      官之偵查尚未完備，從而上開刑事判決中無從就檢察官之偵查結果加以審酌，
      況上開刑事判決所認被告甲○○、丙○○有共同傷害之理由，亦據檢察官於本
      件偵查時一一詳查比對後加以認定，前均已述及，檢察官所據以採證認定之理
      由，又無何違背法令之處，前亦述及，是尚不能以上開本院成之在前且被告不
      同之刑事判決理由，據以為立之在後之本件不起訴處分書有交付審判之理由。
（六）此外，聲請人於前開聲請交付審判理由狀中，並未能再明確指出其他上開臺灣
      桃園地方法院檢察署檢察官不起訴處分書及臺灣高等法院檢察署處分書中所載
      理由，有何違背經驗法則、論理法則或其他證據法則之處，而僅係事後單純就
      上述各同一證據之證明力再為爭執。
八、綜上事證，本件檢察官不起訴處分書及臺灣高等法院檢察署處分書採證之方式、
    論理之原則，並無悖於論理法則、經驗法則或其他法則，亦無重要證據未予調查
    之違法之處，是上開各處分於法有據且屬適當，聲請人指摘原檢察官之處分書與
    高檢署之處分書均有未盡調查能事或違背上開法則云云，並無可採。從而，本件
    聲請交付審判為無理由，應予駁回。
九、依刑事訴訟法第二百五十八條之三第二項前段，裁定如主文。
中      華      民      國    九十二    年      三      月      四      日
                                      臺灣桃園地方法院刑事第二庭
                                          審判長法  官    徐 培 元
                                                法  官    林 恆 吉
                                                法  官    張 震 武
右正本證明與原本無異。
不得抗告。
                                                書記官     賴 玉 真
中      華      民      國    九十二    年       三      月     五      日


司法院資訊處製作；財團法人民間司法改革基金會備份。
